【裁判字號】    95,易,920
【裁判日期】    951003
【裁判案由】    毒品危害防制條例
【裁判全文】
臺灣板橋地方法院刑事判決               95年度易字第920號
公  訴  人  臺灣板橋地方法院檢察署檢察官
被      告  甲○○
上列被告因違反毒品危害防制條例案件，經檢察官提起公訴（95
年度偵字第657 號），被告於準備程序進行中先就被訴事實為有
罪之陳述，經告知簡式審判程序之旨，並聽取當事人之意見後，
本院合議庭裁定由受命法官獨任進行簡式審判程序，茲判決如下
：
    主  文
甲○○持有第一級毒品，處有期徒刑月，如易科罰金，以佰
元折算壹日。扣案之第一級毒品海洛因（淨重零點零壹公克）沒
收銷燬，裝載前開第一級毒品海洛因之包裝袋壹只沒收。
    事  實
一、甲○○前曾涉犯贓物、違反毒品危害防制條例等案件（於本
    件均不構成累犯），詎明知海洛因係屬毒品危害防制條例所
    定之第一級毒品，不得持有，竟基於持有第一級毒品海洛因
    之犯意，於民國（下同）94年9 月10日晚間12時許（起訴書
    誤載為「不詳時日」），於其位於臺北縣土城市○○路183
    巷7 號F 室之居所內（起訴書誤載為「不詳地點」），向不
    詳姓名年籍綽號「阿華」之成年男子收受第一級毒品海洛因
    1 包（淨重0.01公克），並將該包第一級毒品海洛因置於該
    址屋內而持有之。嗣於94年9 月11日上午11時35分（起訴書
    原誤載為1 時35分），為警在上址查獲，並扣得甲○○所持
    有之上開第一級毒品海洛因1 包（淨重0.01公克）。
二、案經臺灣板橋地方法院檢察署檢察官偵查起訴，再經本院合
    議庭裁定進行簡式審判程序審理。
    理  由
一、按本件被告甲○○所犯為死刑、無期徒刑、最輕本刑為3 年
    以上有期徒刑以外之罪，其於準備程序進行中先就被訴事實
    為有罪之陳述，經告知簡式審判程序之旨，並聽取公訴人、
    被告之意見後，本院合議庭認宜由受命法官獨任進行簡式審
    判程序，爰依刑事訴訟法第273 條之1 第1 項規定，裁定進
    行簡式審判程序，合先敘明。
二、上揭犯罪事實，業據被告甲○○於本院準備程序中及審理時
    坦承不諱，此外，被告於94年9 月11日為警查獲時所持有之
    白色粉末1 包（淨重0.01公克），經送往法務部調查局以化
    學呈色法及氣相層析質譜儀法檢驗結果，確含第一級毒品海
    洛因成分，有該局94年11月22日調科壹字第060010558 號鑑
    定通知書影本1 紙附卷足憑，而被告為警查獲時所採集之尿
    液檢體，經送請臺灣檢驗科技股份有限公司鑑驗結果，係呈
    現鴉片類陰性反應，亦有該公司濫用藥物尿液檢驗報告影本
    1 紙在卷可查，據此，自堪認被告上開自白內容確與事實相
    符，其持有第一級毒品海洛因之犯行，洵堪認定。
三、查被告甲○○行為後，刑法業於94年2 月2 日修正公布，並
    自95年7 月1 日起生效施行，其第2 條第1 項規定行為後法
    律有變更者，適用行為時之法律，但行為後之法律有利於行
    為人者，適用最有利於行為人者，是針對刑法修正變更之部
    分，自應就有利或不利於被告之一切相關情狀，綜理全部結
    果而為比較，以定其應適用之法律，且一經定其應適用之法
    律後，即需整體適用之，除法有明文外，不得任意割裂適用
    ；次本院綜理被告甲○○所涉上揭犯行之一切相關情形，認
    倘適用行為時即修正前刑法之相關規定處斷，對其較為有利
    ，是依刑法第2 條第1 項規定，自應適用修正前刑法規定處
    斷（本件涉及刑法修正之法律變更部分，乃第41條之易科罰
    金折算標準等事項，而修正後刑法之易科罰金折算標準較諸
    修正前刑法為苛，據此，自應定其應適用之法律為修正前刑
    法，且須整體適用修正前之刑法）。次按海洛因係屬毒品危
    害防制條例第2 條第2 項第1 款所列之第一級毒品，不得非
    持有，核被告所為，係犯同條例第11條第1 項之持有第一級
    毒品罪。爰審酌被告持有毒品之種類、數量及犯後坦承犯行
    之態度等一切情狀，量處如主文所示之刑，並依修正前刑法
    第41條第1 項前段及修正前罰金罰鍰提高標準條例第2 條之
    規定，諭知易科罰金之折算標準（此部分須整體適用修正前
    刑法暨相關附屬法律之規定，詳如上揭說明），以資懲儆。
四、扣案之第一級毒品海洛因1 包（淨重0.01公克）應依毒品危
    害防制條例第18條第1 項前段之規定沒收銷燬；扣案之裝載
    前開第一級毒品海洛因之包裝袋1 只，為被告所有供本件持
    有第一級毒品犯罪所用之物，爰依修正前刑法第38條第1 項
    第2 款之規定諭知沒收（刑法第38條僅有法條內容用語之修
    改，並無有利或不利於被告之情形，此部分不生法律變更比
    較之問題，惟從刑係從屬於主刑，除法律有特別規定者外，
    應適用主刑所適用之法律，而本件主刑係依修正前刑法處斷
    ，是從刑之沒收部分，亦適用修正前刑法處理）。另本件為
    警方查獲時所一併查扣之海洛因注射針筒1 支，迄查與本件
    被告所涉之持有第一級毒品犯行並無何等關聯性，爰不予宣
    告沒收，附此敘明。
據上論斷，應依刑事訴訟法第273 條之1 第1 項、第299 條第1
項前段，毒品危害防制條例第11條第1 項、第18條第1 項前段，
刑法第2 條第1 項前段、第11條前段、（修正前）第41條第1 項
前段、（修正前）第38條第1 項第2 款，（修正前）罰金罰鍰提
高標準條例第2 條，判決如主文。
本案經檢察官黃仙宜到庭執行職務。
中    華    民    國    95    年    10    月    3    日
                  刑事第八庭  法  官  王屏夏
上列正本證明與原本無異。
如不服本判決，應於判決送達後十日內向本院提出上訴狀（應附
繕本），上訴於臺灣高等法院。
                              書記官  陳金鳳
中    華    民    國    95    年    10    月    3    日
附錄本案論罪科刑法條全文：
毒品危害防制條例第11條
持有第一級毒品者，處 3 年以下有期徒刑、拘役或新臺幣 5 萬
元以下罰金。
持有第二級毒品者，處 2 年以下有期徒刑、拘役或新臺幣 3 萬
元以下罰金。
持有專供製造或施用第一、二級毒品之器具者，處 1 年以下有期
徒刑、拘役或新臺幣 1 萬元以下罰金。
持有毒品達一定數量者，加重其刑至二分之一，其標準由行政院
定之。


司法院資訊處製作；財團法人民間司法改革基金會備份。
